臺灣桃園地方法院民事判決　　　　　　 99年度重訴字第227號
原　　　告　PETER LIN.
訴訟代理人　鍾明達律師
被　　　告　徐崧華
訴訟代理人　何啟熏律師
上列當事人間請求清償債務事件，本院於民國100年3月21日言詞
辯論終結，判決如下：
    主  文
被告應給付原告新臺幣玖佰零伍萬柒仟陸佰陸拾壹元，及其中新
臺幣柒佰捌拾萬元部分均自民國九十九年六月十三日起至清償日
止，均按週年利率百分之十二計算之利息及違約金。
原告其餘之訴駁回。
訴訟費用由被告負擔百分之八十八，餘由原告負擔。
本判決於原告以新台幣佰零壹萬玖仟元供擔保後，得假執行。
但被告以新臺幣玖佰零伍萬柒仟陸佰陸拾壹元為原告預供擔保後
，得免為假執行。
原告其餘假執行之聲請駁回。
    事實及理由
一、按訴狀送達後，原告不得將原訴變更或追加他訴。但擴張或
    減縮應受判決事項者，不在此限。民事訴訟法第255 條第1
    項第3 款定有明文。查，本件原告於聲請支付命令時之聲明
    為「被告應給付原告新臺幣（下同）9,177,212 元，及自支
    付命令送達（於99年6 月25日送達）之翌日起至清償日止，
    按週年利率5 ％計算之利息。」，於民國99年8 月9 日減縮
    利息之請求而變更聲明為「被告應給付原告9,177,212 元，
    及其中780 萬元部分自支付命令送達之翌日起至清償日止，
    按週年利率5 ％計算之利息。」，於99年9 月13日擴張利息
    之請求及追加違約金之請求，變更聲明為「被告應給付原告
    9,177,212 元，及其中780 萬元部分自99年6 月15日起至清
    償日止，按月息1 ％計算之利息及按月息1 ％計算之違約金
    。」，復於99年11月17日擴張本金之請求，變更聲明為「被
    告應給付原告10,325,723 元，及其中780 萬元部分自99年6
    月15日起至清償日止，按月息1 ％計算之利息及按月息1 ％
    計算之違約金。」，再於100 年2 月16日更正利息及違約金
    之請求，更正聲明為「被告應給付原告10,325,723元，及其
    中780 萬元部分自99年6 月15日起至清償日止，按年息12％
    計算之利息及按年息12％計算之違約金。」。原告所為前開
    各次訴之聲明之變更，或為減縮應受判決事項之聲明，或為
    擴張應受判決事項之聲明，揆諸前開規定，自應准許之。
二、原告起訴主張：
（一）被告於97年間向原告借款，原告並依被告之指示，自97年
      11月25日起至98年7 月21日止，陸續匯款至被告所指定之
      訴外人大洋國際開發股份有限公司（以下簡稱：大洋公司
      ）在合作金庫銀行中原分行開設之帳戶內（帳號：000000
      0000000 ），或交付現金予被告。兩造並於98年8 月19日
      簽立本票及借款契約書，確定被告向原告借款之金額共為
      780 萬元，並約定借款之利息為月息1 ％，及1 ％之違約
      金。惟被告事後違約不還款，屢經催告，被告均未予置理
      。原告不得已乃提起本件訴訟，結算至原告聲請支付命令
      時為止（即99年6 月14日），被告共積欠原告本金780 萬
      元、利息1,262,861.29元、違約金1,262,861.29元，以上
      合計10,325,723元（元以下四捨五入，利息及違約金之計
      算方式詳如附表一所示）。並聲明：(1)被告應給付原告10
      ,325,723元，其中780 萬元自99年6 月15日起至清償之日
      止，按年息12％計算之利息及按年息12％計算之違約金。
      (2)願供擔保，請准宣告假執行。
（二）對被告抗辯補充陳述如下：
    1.被告辯稱本票無發票日云云，惟依原證1 號本票及借款契
      約書第5 頁被告簽名處記載之98年8 月19日即為本票之發
      票日。
    2.被告提出被證2 號存證信函主張為投資關係，原告否認之
      :
      (1)若為投資關係，必有投資契約存在，記載所投資之公司
        、投資金額、股權及盈餘分配等權利義務關係，但兩造
        間並無任何投資契約存在。
      (2)由大洋公司之公司登記事項卡觀之，原告並非股東。
    3.被告辯稱與大洋公司訂購「連續式橡膠帶三明治發泡板生
      產線」一事，為杜拜NLS UAE FZ LLC公司與大洋公司間之
      買賣關係，與原告無涉。
    4.被告另辯稱本件訴訟與鈞院99年度訴字第1080號清償債務
      事件有重複請求之嫌云云，惟查，鈞院99年度訴字第1080
      號清償債務事件與本件之請求項目、日期及金額完全不同
      ，並無任何一筆有重複請求之情事。
    5.另被告所提被證3 號之勞資爭議協調會議紀錄為證人沈泓
      海與大洋公司間之勞資爭議協調會議記錄，僅能證明雙方
      已達成協議，並不能排除沈泓海確曾為大洋公司職員之事
      實。
（三）由證人葉威廷、林玫秀、沈泓海3 人於100 年2 月16日在
      鈞院作證之證詞，已足證明原告確有交付780 萬元予被告
      之事實。
三、被告抗辯稱：
（一）原告及LING MEI SIEW （中文姓名：林玫秀，為原告之妹
      2 人前曾出面向被告之父所經營之大洋公司訂購「連續式
      橡膠三明治發泡板生產線」，於給付定金後發生糾紛，大
      洋公司主張要沒收定金，原告及其妹LING MEI SIEW 為此
      乃時常騷擾被告，在此種情形下，被告只記得曾在英文之
      書面上簽名，事後才知道為借貸契約書，惟事實被告並未
      向原告借用任何金錢，原告亦未將任何金錢交付予被告，
      被告更未指示原告將錢匯至大洋公司帳戶內。
（二）原告於本件主張被告於2008年11月26日至2009年7 月14日
      共向伊借款780 萬元云云。惟原告曾於鈞院99年度訴字第
      1080號清償債務事件中另提出類似之契約書，主張被告於
      2009年7 月30日向伊借款300 萬元。因被告在本件之借款
      契約書上簽名之日期為2009年8 月19日，原告簽名之日期
      則為2009年8 月26日；若被告真有向原告借款，則兩造於
      本件之借款契約書中，應會將2009年7 月30日所借之300
      萬元一併列入計算，不可能分成2 份借款契約書，因此原
      告之主張並不實在。
（三）若原告主張借貸關係存在，原告應舉證證明伊確曾交付78
      0 萬元之現金予被告，如消費借貸之金錢並未交付，則本
      件消費借貸關係尚未成立，原告依消費借貸之法律關係提
      起本件訴訟，即無理由。
（四）合作金庫銀行函覆之交易明細表中，「林懿德」雖於97年
      11月25日及同年12月5 日各匯款34萬元及90萬元入大洋公
      司之帳戶內，惟此乃是原告及原告之妹LING MEI SIEW 先
      前曾出面向大洋公司訂購「連續式橡膠帶三明治發泡板生
      產線」1 條，原告才將部分價金於97年11月25日及同年12
      月5 日匯款至大洋公司之帳戶內。嗣因買賣發生問題，原
      告及其妹表示要將已付之價金變更為投資款以入股大洋公
      司，但後來又於99年5 月24日委請訴外人陳仕文以桃鶯郵
      局第000080號存證信函表示終止並撤銷該投資。故原告是
      因投資或買賣而匯款予大洋公司，並非是因借貸關係而匯
      款予被告所指定之大洋公司。
（五）原告主張併依本票之票據關係而請求云云，惟查本件之所
      謂「本票及借款契約書」上雖註明有「本票」二字，然欠
      缺票據法第120 條所規定之應記載事項中之「發票日」，
      故不具有本票之效力。
（六）證人沈泓海雖曾為大洋公司之員工，但證人沈泓海與原告
      之妹妹林玫秀為男女朋友關係，且證人沈泓海與大洋公司
      間曾因勞資問題而發生糾紛，後雖已成立調解，但雙方仍
      有心結存在，故證人沈泓海所為不利於被告之證述，並不
      可採。另證人林玫秀為原告之妹妹，故其所為之證述自然
      有偏頗原告之可能，其所為不利於被告之證述，亦不可採
      。
（七）並聲明：(1)原告之訴駁回。(2)如受不利判決，願供擔保請
      准免為假執行。
四、得心證之理由：
（一）原告主張之事實，已據其提出本票及借款契約書影本（含
      中文譯文）2 份、99年5 月27日桃鶯郵局85號存證信函（
      含掛號郵件收件回執）影本1 份、大洋公司於合作金庫銀
      行中原分行開設之帳戶（帳號：0000000000000 號）之交
      易明細表影本1 份、匯款申請書收執聯影本2 紙（分別匯
      款34萬元、90萬元）、存款憑條影本4 紙（分別存入50萬
      元、90萬元、70萬元、80萬元）、匯款回條聯影本2 紙（
      分別匯款70萬元、35萬元）、存摺影本1 紙等為證（見本
      院卷第22頁至第37頁、第82頁至第85頁、第92頁至第99頁
      、第101 頁、第102 頁），核與證人林玫秀於100 年2 月
      16日言詞辯論期日到庭證稱：被告每次借錢都要透過伊打
      電話給原告，被告共向原告借了7 、8 百萬元，鈞院第10
      1 頁之匯款單係因被告向原告借錢，原告當日（即98年5
      月11日）拿錢給伊，伊與徐葉周蘭一起到銀行，並以徐葉
      周蘭名義匯款35萬元至原告提供之大洋公司之帳戶內；又
      因被告借款太多次，雙方乃簽立原證1 號之本票及借款契
      約書，確認被告借款之金額共為780 萬元等語（見本院卷
      第128 頁正頁、背頁、第129 頁正頁），證人葉威廷於同
      日證稱：「（問：提示本院卷第93、95、97、98頁，證人
      有無看過該4 張存款憑條？）答：有。」、「（問：該憑
      條何人所寫？）答：93頁是我哥哥寫的，其他是我老婆寫
      的。」、「（問：當初何會去存這4 筆錢？）答：因為原
      告說他朋友要向他借錢，所以他拿現金給我們，叫我們幫
      他到銀行匯款給朋友指定的帳戶。」、「（問：除了4 張
      存款憑條外，證人還有無幫原告為其他匯款？）答：我記
      得在97年12月有匯款3 筆、98年1 月份有匯款2 筆、98年
      3 月份也有匯款2 筆、98年5 月份我與我嫂嫂也有去匯款
      1 筆。」、「（問：證人款的總金額為何？）答：大約50
      0 萬元。」等語（見本院卷第130 頁背頁、第131 頁），
      及由訴外人方麗紅所出具經民間公證人公證之證明書，內
      容謂：「本人方麗紅於民國98年7 月21日自華南商業銀行
      新生分行『000000000000』帳戶，跨行轉帳至合作金庫銀
      行中原分行大洋國際開發股份有限公司『0000000000000
      』帳戶之新台幣壹拾萬元，確實係受PETER LING YUE TEK
      之指示匯給徐崧華之借款。」等語（見本院卷第141 頁）
      ，大致相符；又證人沈泓海於同日亦證稱：大洋公司因週
      轉不靈，被告曾打電話向原告借錢，被告並叫伊到合作金
      庫銀行中原分行匯利息給原告；伊曾看過林玫秀拿現金給
      被告，1 次10萬元、1 次150 萬元、1 次3 萬元，其中15
      0 萬元部分，因被告當時不在公司，被告打電話交待後，
      林玫秀就把錢交給被告父親，被告父親將收到之150 萬元
      ，拿出其中20萬元發放員工薪水，其餘130 萬元就叫公司
      員工拿去合作金庫銀行存等語（見本院卷第129 頁背頁、
      第130 頁正頁、背頁）。是原告主張被告共向伊借款780
      萬元之事實，應堪採信；被告否認曾向原告借款，並辯稱
      原告係因投資或買賣而匯款予大洋公司云云，不足採信。
（二）被告另辯稱本案與本院99年度訴字第1080號清償債務事件
      有重複請求之嫌云云，惟證人沈泓海證稱：被告在另案曾
      以土地向原告借錢，並以匯款方式付款，與本案被告向原
      告借款10萬元、150 萬元、3 萬元均無關等語（見本院卷
      第130頁）。是被告前開所辯，亦不足採。
（三）依兩造所簽立本票及借款契約書之約定，被告向原告所借
      款項之利息為每月1 ％的利率，被告如逾期還款，原告並
      得按本金和利息之總金額徵收每月1 ％利率的罰款（見本
      院卷第22頁、第24頁），換算後之年息均為12％。按「給
      付無確定期限者，債務人於債權人得請求給付時，經其催
      告而未為給付，自受催告時起，負遲延責任。其經債權人
      起訴而送達訴狀，或依督促程序送達支付命令，或為其他
      相類之行為者，與催告有同一之效力。」、「前項催告定
      有期限者，債務人自期限屆滿時起負遲延責任。」民法第
      229 條第2 項、第3 項分別定有明文。查，本件借款依兩
      造所簽立本票及借款契約書，並無清償期限之約定，而原
      告於99年5 月27日始以桃鶯郵局第85號存證信函催告被告
      於15日內清償全部借款及利息，並於99年5 月28日送達被
      告，此有前開郵局存證信函影本1 份、中華郵件掛號郵件
      收件回執影本1 紙在卷可按（見本院卷第36頁、第37頁）
      ，是被告於催告期限屆滿時（即99年6 月12日屆滿）起負
      遲延責任，即自99年6 月13日起按年息12％處以違約罰金
      。又本件被告自97年11月25日起開始陸續向原告借款，是
      利息應自97年11月26日開始逐筆計算，截至99年6 月12日
      （催告期限屆滿日）為止，被告尚未清償之利息共計1,25
      7,661 元（小數點以下四捨五入，計算方式詳見附表二所
      示）。
五、綜上所述，原告本於借貸法律關係，請求被告給付9,057,66
    1 元（含本金7,800,000 元、利息1,257,661 元），及均自
    99年6 月13日（催告期限於99年6 月15日屆滿）起至清償日
    止，均按週年利率12％計算之利息及違約金，洵屬有據，應
    予准許；逾前開範圍之請求，則為無理由，應予駁回。
六、兩造陳明願供擔保，聲請宣告假執行或免為假執行，經核原
    告勝訴部分，於法均無不合，爰分別酌定相當之擔保金額宣
    告之；至原告敗訴部分，其假執行之聲請失所附麗，亦應併
    予駁回。
七、本件事證已臻明確，兩造其餘之主張陳述及所提之證據，經
    斟酌後認與判決結果不生影響，認毋庸一一加以論述，附此
    敘明。
八、據上論結，本件原告之訴為一部有理由、一部無理由，依民
    事訴訟法第79條、第390 條第2 項、第392 條，判決如主文
    。
中    華    民    國    100   年    4     月    13    日
                        民事第二庭  法  官  高明德
以上正本係照原本作成。
如對本判決上訴，須於判決送達後 20 日內向本院提出上訴狀。
如委任律師提起上訴者，應一併繳納上訴審裁判費。
中    華    民    國    100   年    4     月    14    日
                                    書記官  崔青菁